臺灣高等法院臺南分院刑事裁定
抗　告　人　臺灣臺南地方法院檢察署檢察官
被　　　告　甲○○
上列抗告人因被告竊盜案件，不服臺灣臺南地方法院94年度簡上
字第10號中華民國94年4月13日所為之駁回上訴裁定，提起抗告
，本院裁定如下：
    主  文
原裁定撤銷，發回臺灣臺南地方法院。
    理  由
一、抗告意旨略以：本件原93年度簡字第2715號簡易判決處刑書
    ，先於93年12月 9日送達被害人王文林與被告甲○○收受，
    檢察官於同年12月16日提起上訴時，該判決已然存在，並已
    公示有效，且檢察官於93年12月20日收受判決正本，亦有送
    達證書附於卷宗，而最高法院83年度台上字第3263號判決係
    指「第一審卷宗內，並無檢察官收受判決正本之送達證書」
    ，故「第一審檢察官之上訴期間，即無從起算」，二者事實
    不同。又上開最高法院判決所謂「訴訟程序屬違背法令」，
    係指第二審法院「不待檢察官合法收受第一審判決正本之送
    達，並決定是否於法定期間提起上訴，遽然僅就被告等之上
    訴予以判決」而言，亦即指第二審法院判決之訴訟程序違背
    法令，非指檢察官之上訴違背法令甚明。本件既有檢察官收
    受判決正本之送達證書，自不發生上訴期間無從起算問題，
    亦無「上訴逾期」之問題，檢察官之上訴自屬合法，爰依法
    提起抗告等語。
二、按判決經諭知（宣示、送達）者，對外發生效力，即得聲明
    不服，而上訴期間規範之目的乃係基於法安定性之考量，使
    上訴權受到限制，致判決早日確定，如上訴期間屆滿不得上
    訴，然非謂未於上訴期間上訴即非適法，此由刑事訴訟法第
    349 條但書「判決宣示後送達前之上訴，亦有效力」之規定
    即可得知其立法本意；又判決對外發生效力係對於當事人兩
    造同時產生效力，此與因送達時間不同而上訴期間個別計算
    之情形，尚屬有別，況上訴期間是否起算，與上訴權人可否
    提起上訴，亦屬兩事；是以判決一經對外發生效力，上訴權
    人即得上訴，此外，判決因未經宣示，應以其正本「最先送
    達於當事人之時」，對外發生效力（最高法院90年度台非字
    第243號判決參照）。
三、原裁定援引最高法院83年度台上字第3263號判決意旨，認本
    件上訴係檢察官於收受判決前所提起，且因原判決為簡易判
    決，依法不經宣示，自非屬刑事訴訟法第 349條後段所示之
    「判決宣示後送達前之上訴，亦有效力」之情形，即屬違背
    法律上之程式，而駁回上訴。惟查：
  (一)經核閱最高法院83年度台上字第3263號判決要旨所謂「原審
    未俟檢察官合法收受第一審判決正本之送達並決定是否於法
    定期間提起上訴，遽然僅就被告等之上訴予以判決，其訴訟
    程序自屬違背法令」，係因檢察官第一審判決宣示後即可以
    上訴而未上訴，且因未收受判決正本之送達，致使上訴期間
    無從起算，而使檢察官是否上訴呈不確定之狀態，並非係指
    原審必需俟檢察官合法收受判決正本之送達並決定是否於法
    定期間提起上訴，始得就被告等之上訴予以判決，縱然檢察
    官在收受判決正本送達前即提起上訴或捨棄上訴權，原審仍
    得就被告等之上訴予以判決，此與本件係就檢察官於收受簡
    易判決送達前提起上訴是否合法為認定相較，一為可以上訴
    而未確定是否上訴，一為是否可以上訴尚待認定，兩者情形
    相異，是否可以援據為裁判認定依據，已非無疑。
  (二)又查，本件被告甲○○因竊盜案件，經原審法院於93年12月
    1 日以93年度簡字第2715號判處有期徒刑四月在案，而於93
    年12月 9日分別將該簡易判決正本送達被害人王文林與被告
    甲○○收受，有送達證書二件附卷可參（臺灣臺南地方法院
    93年度簡字第2715號第20、21頁），而檢察官雖於93年12月
    16日即提起上訴後，然並於93年12月20日亦經收受該簡易判
    決正本，有該簡易判決書、上訴書及送達證書各一份附卷可
    稽（同上卷第22頁，臺灣臺南地方法院94年度簡上字第10號
    卷第3至7頁）。準此，本件檢察官於收受合法送達前提起上
    訴，固非屬刑事訴訟法第 349條但書之情形，然揆諸前揭最
    高法院90年度台上字第243號判決意旨，本件 93年度簡字第
    2715號簡易判決，依法不經宣示，其效力自送達時發生，則
    本件簡易判決正本係於93年12月 9日送達於被害人王文林與
    被告甲○○收受時，業就檢察官及被告兩造當事人同時對外
    發生效力，亦即此時法院及當事人（包括被告、檢察官等有
    上訴權者）均受其拘束。
  (三)從而，本件簡易判決既於93年12月9日經合法送達最先收受
    判決之被告而對外發生效力，是檢察官於判決對外發生效力
    後，收受合法送達前所提起之上訴，難謂不合法。
四、綜上所述，原審法院未詳為審究，並將判決對外效力與上訴
    期間之起算，二者混為一談，遽為上訴駁回之裁定，尚嫌速
    斷。檢察官提起抗告，指摘原裁定不當，為有理由，應由本
    院將原裁定撤銷發回，由原審法院就檢察官上訴是否合法，
    另行審查，並為適法之處理。
五、據上論結，應依刑事訴訟法第413條前段，裁定如主文。
中　　華　　民　　國　　94　　年　　6　　月　　14 　　日
                  刑事第四庭    審判長法　官  鄭文肅
                                      法　官  林勝木
                                      法　官  蔡美美
以上正本證明與原本無異。
本件不得再抗告。
　　　　　　　　　　　　　　　　　　　書記官  蔡振豐
中　　華　　民　　國　　94　　年　　6 　　月　　15　　日
